臺灣高等法院高雄分院刑事判決　　　　　九十一年度上訴字第一六七號
　　上　訴　人
　　即　被　告　己○○
右上訴人因偽造文書等案件，不服臺灣澎湖地方法院九十一年度訴字第二０號中華民
國九十一年八月三十日第一審判決（起訴案號：臺灣澎湖地方法院檢察署九十年度偵
字第五六六號），提起上訴，本院判決如左：
      主      文
原判決撤銷。
己○○共同連續行使偽造私文書，足以生損害於他人，處有期徒刑伍月，如易科罰金
，以參佰元折算壹日，緩刑參年。
      事      實
一、己○○與洪興讓（原審法院通緝中）共同擔任會首，召集每日開標之民間互助會
    ，會期自民國九十年四月十五日起，至同年五月三十日止，約定於每日下午三時
    三十分許，在澎湖縣馬公市○○路五三之一號己○○經營之金和西服店開標，每
    會新台幣（下同）二千元，採外標制，洪興讓邀集二十六會，己○○邀集二十會
    ，共計四十六會。嗣因洪興讓、己○○急需款項還債，竟基於共同意圖為自己不
    法所有之概括犯意，(1)同年五月二日第十八次開標時，由己○○在標單上偽簽顏
    筱倩署押（會單編號，登記名字小倩）及一千零五十元金額，冒標顏筱倩之會
    款。(2)同年五月十日第二十六次開標時，由己○○在標單上偽簽許宜萱署押（會
    單編號，登記名字施小姐）及一千一百元金額，冒標許宜萱之會款。(3)同年五
    月十二日第二十八次開標時，由己○○在標單上偽簽庚○○署押（會單編號７，
    登記名字一中鋁門）及一千二百五十元金額，冒標庚○○之會款。再向活會會員
    騙稱各該次標會係由顏筱倩、許宜萱、庚○○得標，致使活會會員陷於錯誤，交
    付會款予己○○及洪興讓，足以生損害於顏筱倩、許宜萱、庚○○及活會會員，
    詐得款項十二萬八千元（計算方法，(1)第十八次冒標時，尚有活會二十九會，扣
    除己○○活會二會，剩二十七會，詐得五萬四千元。(2)第二十六次冒標時，尚有
    活會二十一會，扣除己○○活會二會，剩十九會，詐得三萬八千元。(3)第二十八
    次冒標時，尚有活會十九會，扣除己○○活會一會，剩十八會，詐得三萬六千元
    ，共計詐得十二萬八千元）。直至同年五月十四日宣布停會，被冒標會員及活會
    會員始知受騙。
二、案經辛○○、丁○○、戊○○、乙○○、甲○○、庚○○訴由台灣澎湖地方法院
    檢察署檢察官偵查起訴。
      理      由
一、上訴人即被告己○○在偵審中否認有行使偽造私文書及詐欺情事，辯說：洪興讓
    在各次開標前十分鐘，以電話通知伊，已徵得顏筱倩、許宜萱、庚○○之同意，
    向他們借標，伊因開標在即，來不及查證，才會用他們名義標會，以致洪興讓之
    技倆得逞，其實伊與洪興讓間並無犯意之聯絡云云。經查：
    (1)被告在本院審理時，主張警訊筆錄顯有錯誤，聲請調取警訊錄音帶查證。經本
      院調取警訊錄音帶二捲，及傳訊製作筆錄之偵查員陳順得到庭作證，於九十一
      年十月二十二日，在本院刑事第七法庭播放勘驗結果，該筆錄內容與錄音帶相
      符，此有證人陳順得證言及本院訊問筆錄可稽。被告此部分抗辯，不足採信。
    (2)右開被告冒標詐得會款事實，已據告訴人辛○○、丁○○、戊○○、乙○○、
      甲○○、庚○○指訴綦詳，核與被冒標人顏筱倩、許宜萱、庚○○供述情節相
      符，並有互助會會單及未標會員名冊各一紙附卷可稽。被告及共同被告洪興讓
      在警訊中均承認有冒標庚○○及顏筱倩會款。被告辯解，係事後卸責之詞，不
      足採信。被告犯行足以認定。
二、按民間互助會之標單，通常僅填寫一定之金額及姓名，如單從該記載內容上之形
    式觀之，殊無法瞭解其為何種用意之證丙，而必須依據習慣或特約，始足以表示
    該一定之金額即為標取會款之利息，該姓名即為標取會款之會員，故偽造該標單
    應認係偽造刑法第二百二十條第一項以文書論之準私文書，此有最高法院七十四
    年度公上字第五六一二號判決可資參照。
三、核被告所為，係犯刑法第二百十六條、第二百十條之行使偽造私文書罪及第三百
    三十九條第一項之詐欺取財罪。被告在標單上偽造署押，其偽造署押之行為，為
    偽造私文書之階段行為，不另論罪。被告偽造標單後，復持以行使，偽造私文書
    之低度行為應為高度之行使行為所吸收，應論以行使偽造私文書罪。被告以一行
    為向多數活會會員詐財，為想像競合犯，應從一重之詐欺取財罪處斷。又其行使
    偽造私文書係為達詐欺取財之目的，所犯上開二罪，有方法結果之牽連關係，應
    從一重之行使偽造私文書罪處斷。被告與洪興讓就上開犯行間，有犯意聯絡及行
    為分擔，為共同正犯。被告先後多次犯行，時間緊接，手法相同，所犯係構成要
    件罪名相同之罪，顯係基於概括犯意而為之，應依連續犯規定論以一罪，並加重
    其刑。原審論罪科刑，固非無見，但查(1)被告冒標庚○○會款之金額係一千二百
    五十元，原判決誤為一千五百元。(2)被告詐得會款計十二萬八千元，原判決誤為
    至少一百萬元。被告上訴，否認犯罪，雖無理由，但原判決既有上述可議之處，
    仍應予撤銷改判。審酌被告冒標三次，詐得金額十二萬八千元，犯罪情節不重，
    事後已與告訴人和解，有證丙書六紙附卷可稽等一切情狀，量處如主文所示之刑
    ，並諭知易科罰金之折算標準。至被告所偽造之標單未經扣案，被告陳丙業已撕
    毀，核與一般民間互助會開會習慣相符，爰不予宣告沒收，附此丙。
四、被告未曾受有期徒刑以上刑之宣告，有台灣高等法院被告全國前案紀錄表可稽。
    案發後，已與告訴人和解，諒無再犯之虞，本院認所宣告之刑，以暫不執行為適
    當，併予宣告緩刑三年，以啟自新。
據上論斷，應依刑事訴訟法第三百六十九條第一項前段、第三百六十四條、第二百九
十九條第一項前段，刑法第二十八條、第五十六條、第二百十六條、第二百十條、第
三百三十九條第一項、第五十五條、第四十一條第一項前段、第七十四條第一款，罰
金罰鍰提高標準條例第一條前段、第二條，判決如主文。
本案經檢察官邱榮藏到庭執行職務。
中    華    民   國     九十一     年      十二      月       十       日
                              臺灣高等法院高雄分院刑事第二庭
                                  審判長法官  林正雄
                                        法官  黃壽燕
                                        法官  黃仁松
右正本證丙與原本無異。
如不服本判決應於收受本判決後十日內向本院提出上訴書狀，其未述上訴理由者，
並得於提起上訴後十日內向本院補提理由書狀（均須按他造當事人之人數附繕本)「
切勿逕送上級法院」。
                                      書記官  陳靖華
中    華    民    國     九十一     年      十二      月       十一     日
附錄：本判決論罪科刑法條：
刑法第二百十六條
行使第二百十條至第二百十五條之文書者，依偽造、變造文書或登載不實事項或使登
載不實事項之規定處斷。
刑法第二百十條
偽造、變造私文書，足以生損害於公眾或他人者，處五年以下有期徒刑。
刑法第三百三十九條第一項
意圖為自己或第三人不法之所有，以詐術使人將本人或第三人之物交付者，處五年以
下有期徒刑、拘役或科或併科一千元以下罰金。
                                Ａ
